臺灣臺北地方法院刑事判決　　　　　　　　　　　　　九十年度訴字第一二六號
　　公　訴　人　臺灣臺北地方法院檢察署檢察官
　　被　　　告　丙○○
　　輔　佐　人　丁○○
右列被告因搶奪案件，經檢察官聲請簡易判決處刑（九十年度偵字第一六四七一號）
，經本院改以通常程序審理，判決如左：
    主  文
丙○○意圖為自己不法之所有，而搶奪他人之動產，未遂，處有期徒刑貳月，如易科
罰金，以佰元折算壹日。緩刑貳年。
    事  實
一、緣丙○○因童年輕度智能不足及腦損傷、失學等情，致對於現實有想像成分，為
    兒童或智能不足之原始性思考模式，而有反應慢、行動遲緩之現象，並現實感、
    判斷力低落、衝動控制差等情，生活常識與社會經驗明顯不足，心智功能已較普
    通人之平均程度為減退，係精神耗弱之人。又於民國九十年八月六日下午九時二
    十分許，在台北市○○路○段、同安街口，因迷路且隨身攜帶金錢不足無法搭車
    返家，見甲○○一人夜歸返家，竟意圖為自己不法之所有，大聲佯稱：「小姐不
    要動，我身上有槍」，趁甲○○一時不及防備抗拒之際，徒手強行奪取甲○○之
    黑色手提包（內有甲○○所有之紅色皮夾一只、機車駕駛執照一張、華南銀行提
    款卡一張、行動電話一支、眼鏡一支、新台幣〈下同〉六千元現金等物品），幸
    甲○○大聲呼救，雙方拉扯之時，適為經過路人、員警當場逮捕，始未得逞。
二、案經台北市政府警察局中正第二分局報請台灣台北地方法院檢察署檢察官聲請簡
    易判決處刑，由本院改以通常程序審理。
    理  由
一、被告丙○○於偵查中及本院審理時，雖偶有答非所問之情況，惟其於審判過程中
    業已有輔佐人在場，並能對自己之出生年月日、身分證號碼及家人之姓名、案發
    經過詳為陳述，尚難認其目前已達心神喪失、精神耗弱之階段，本院因認無停止
    審判之事由，合先敘明。
二、訊據被告丙○○就於系爭時地趁被害人甲○○未及防備出手搶奪被害人皮包，尚
    未得手即為路人、員警制服查獲等情，於警訊、偵訊及本院審理時均自白不諱（
    見偵查卷第五頁背面、二十一頁、本院九十一年一月二十九日筆錄），核與被害
    人甲○○指陳情節相符，並有贓物認領保管單附卷足資佐證，是依上開被害人指
    述內容及卷附之各項文書等補強證據已足資擔保被告丙○○於本院調查、審理中
    所為之上開任意性自白之真實性，按據刑事訴訟法第一百五十六條之規定，自得
    據被告前開任意性自白及各該補強證據，採信被告任意、真實之自白，認本件事
    證明確，被告犯行洵堪認定，應予依法論科。
三、核被告丙○○搶奪他人皮包財物，尚未得手即為逮捕之行為，係犯刑法第三百二
    十五條第三項、第一項之普通搶奪未遂罪（聲請簡易判決書漏載同法第三項，然
    業經蒞庭檢察官當庭更正，併此敘明）。被告已著手於犯罪行為之實行而不遂，
    為未遂犯，應依刑法第二十六條前段規定，減輕其刑。又被告丙○○因母親於懷
    孕時有酗酒情形，出生後即有左眼發育不全、弱視情形，發展及學習能力較一般
    嬰幼兒為緩，四歲時曾因高燒住院數日，智力因此受有影響，就學情形亦因學習
    能力差、行為偏差問題，而為輟學，由父母自行教導生活常識，動作遲緩，認知
    功能較一般人低落，抽象思考、近期記憶較差，心智功能較常人低落，就案發之
    動機部分含有許多想像，為兒童或智能不足者常見之原始性思考模式，可知被告
    行為時有「輕度智能不足」情形，另以其反應慢、動作遲緩之情形，卻仍決定於
    人車往來之街道上徒手行搶，顯見其現實感、判斷力低落，控制力差，生活常識
    與社會經驗明顯不足，綜合判斷為「輕度智能不足合併精神症狀」，但被告案發
    時意識尚屬清楚，定向力完整，並無幻覺、妄想或其他重大精神症狀干擾，無解
    離狀態或明顯之情緒高低變化，亦無物質中毒、脫癮之證據，對於案發經過記憶
    完整但描述案發過程常參雜想像，雖過去偶有模糊之女聲幻聽，但並無自言自語
    、其他幻覺行為，尚未達心神喪失之地步，故案發時理智對於行為意志與判斷力
    較平常人為減弱，精神狀態已達精神耗弱之程度，且經本院請求三軍總醫院就被
    告丙○○為本件行為時之精神狀態為鑑定，亦採同一鑑定結果，此有該院九十一
    年一月十日（九十一）善利字第九一○○五三七號函及附件精神鑑定報告書、中
    華民國身心障礙手冊在卷可參，故被告丙○○於案發時確屬精神耗弱，足影響是
    非判斷、事實認定，爰依刑法第十九條第二項規定，遞減輕其刑。本院爰審酌被
    告丙○○於犯後已經坦然認錯，犯罪動機係為迷路、籌取回家金錢方出此下策，
    意圖之財物金額尚小，因犯罪所生之法益侵害部分業經填補，而行為手段並無對
    被害人其他身體之不法暴力、或致被害人有何身體受傷之情，並衡量被告其餘犯
    罪時所受之刺激、犯罪之手段、犯人之生活狀況、品行、智識程度、犯罪所生之
    危險或損害、犯罪後之態度等一切情狀，判處如主文所示之刑，並諭知易科罰金
    之折算標準，以示懲儆。末查被告丙○○前未曾受有期徒刑以上刑之宣告，有臺
    灣高等法院檢察署刑案紀錄簡覆表附卷可稽，其因一時失慮，致犯本罪，且犯後
    自白犯行，深知悔悟，本院認其經此次科刑教訓後，當益知警惕，應無再犯之虞
    ，因認其所受宣告之刑，以暫不執行為適當，爰併予宣告緩刑二年，以勵來茲，
    而啟自新。
據上論斷，應依刑事訴訟法第四百五十二條、第二百九十九條第一項前段，刑法第三
百二十五條第三項、第一項、第十九條第二項、第二十六條前段、第四十一條第一項
、第七十四條第一款，罰金罰鍰提高標準條例第二條，判如主文。
本案經檢察官乙○○到庭執行職務
中      華      民      國    九十一    年      二      月     十九     日
                                      臺灣臺北地方法院刑事第三庭
                                          法  官  郭惠玲
右正本證明與原本無異。
如不服本判決，應於判決送達後十日內向本院提出上訴狀(應抄附繕本)。告訴人
或被害人如對於本判決不服者，應具備理由請求檢察官上訴，其上訴期間之計算
係以檢察官收受判決正本之日期為準。
                                          書記官    謝志偉
中      華      民      國      九十一      年    二    月  二十    日
附錄本案論罪科刑法條全文：
刑法第三百二十五條  普通搶奪罪
意圖為自己或第三人不法之所有，而搶奪他人之動產者，處六月以上五年以下有期徒
刑。
因而致人於死者，處無期徒刑或七年以上有期徒刑，致重傷者，處三年以上十年以下
有期徒刑。
第一項之未遂犯罰之。
